臺灣臺南地方法院民事判決　九十一年度訴字第一二一八號
　　原　　　告　　台南區中小企業銀行股份有限公司
　　法定代理人　　丁○○
　　訴訟代理人　　甲○○
　　被　　　告　　丙○○
　　兼訴訟代理人　乙○○
右當事人間請求撤銷贈與行為等事件，本院判決如左：
    主    文
原告之訴駁回。
訴訟費用由原告負擔。
    事    實
一、原告方面：
甲；聲   明
一被告乙○○與丙○○間就座落在：台南縣安定鄉○○○段三一０九地號之土地，所
　有權三分之一，於民國九十年二月一日所為之贈與行為應予撤銷。
二被告丙○○應塗銷於民國九十年三月八日就前開不動產所為之所有權移轉登記。
三訴訟費用由被告連帶負擔。
乙；陳   述
一緣被告即債務人乙○○邀同訴外人陳丁在為連帶保證人，於民國八十九年二月廿九
　日向原告借得新台幣（下同）貳佰壹拾伍萬元，期間自民國八十九年二月廿九日起
  至民國九十六年二月廿九日止，利息按債權人銀行基本放款利率（貸放時年息百分
  之一０．０八０）減年息百分之０．八三０按月計付，如遇基本放款利率及加減碼
  調整時，得隨同調整之，未按期攤還或付息，時應即喪失期限利益，視為全部到期
  ，除應按約定利率付息外，自逾期日起六個月內加付上開利率百分之十，超過六個
  月部分，另加付上開利率百分之二十違約金，有借據、約定書為憑。上項借款尚欠
  壹佰玖拾萬玖仟伍佰肆拾元整。又被告乙○○也擔任案外人謝丁山借款之連帶
  保證人，尚有保證債務三百四十三萬零五百元，益足證明被告乙○○將系爭土地贈
  與被告丙○○，有害及原告。
二然被告即債務人乙○○自九十年二月廿九日起即未依約繳納利息，經原告屢次催討
　均置之不理，且經鈞院核發之支付命亦已確定在案，而仍未能清償。
三詎料被告乙○○於民國九十年二月一日將其所有座落在：台南縣安定鄉○○○段三
  一０九地號之土地，所有權三分之一，贈與被告丙○○，並於民國九十年三月八日
  完成所有權移轉登記。
四按債務人所為之無償行為有害及債權人者，債權人得聲請法院撤銷之，為民法第二
　四四條第一項所明定。又判例六十二年台上字第二六０九號：「債權人得依民法第
  二四四條規定行使撤銷權，以其債權於債務人為詐害行為時業已存在者為限。」，
  今原告之債權於八十九年九月廿九日業已成立，而被告乙○○竟於民國九十年二月
  一日贈與另一被告丙○○，而於民國九十年三月八日完成登記，為此檢附相關證物
  ，狀請鈞院鑑核，賜判決如訴之聲明，以維權益。
丙；證   據
  提出借據、一般授信約定書、鈞院九十年度促字第三二八四二號支付命令及確定證
  明書、土地建物謄本、九十一年度裁全字第三零二六號裁定、乙○○於原告處主從
  債務明細表、國稅局佳里稽徵處歸戶財產清單、不動產評估表及報告表、債權憑證
  等件為證。
二、被告方面：
甲；聲明；求為判決（1）原告之訴駁回。（2）訴訟費用由原告負擔。
乙；陳述；一、系爭借款均有提供四筆土地設定第一順位抵押權予原告，土地坐落台
南市○○區○○段五三三、五三六、五三九、五四二號，應有部份為二分之一，公告
現值有二百零三萬二百四十五元，應該足夠擔保所欠之一百九十三萬九千五百四十三
元債務。二、原告又於九十年七月十九日將被告乙○○所有坐落台南縣安定鄉○○○
段1079／10、1080／5、1080／9、1080／13土地四筆，同縣佳里鎮○○段1261、1261
／5、1283土地三筆，分別聲請假扣押在案，前揭土地公告現值為五百十四萬八千元
，更足清償原告之債權。三、原告又謂就保證謝丁山部分之債務雖有三百九十一萬一
千三百四十五元，但原告已查封主債務人謝丁山所有坐落台南縣關田鄉○○段第四八
一號、四八二號兩筆土地，公告現值合計為六百十九萬九千五百元，顯然高於其債務
三百九十一萬一千三百四十五元，但原告已查封主債務人謝丁山上開土地為第一順位
抵押權，且無其他債權人參與分配，則謝丁山之債務顯無不能擔保之情形。況原告尚
就被告乙○○所有土地七筆扣押在案，公告現值有五百十四萬八千元，另加上前面所
述之四筆土地，亦可供清償，則被告乙○○將名下坐落台南縣安定鄉○○○段第三一
零九號應有部分三分之一土地移轉予丙○○，應尚不至於損害原告債權之結果。
謹請判如所陳。
丙；證據；提出土地登記簿謄本共九件。
    理    由
一、按依民法第二百四十四條第一項規定；債務人所為之無償行為，有害及債權者，
    債權人得聲請法院撤銷之。債務人所為之有償行為，於行為時明知有損害於債權
    人之權利者，以受益人於受益時亦知其情事者為限，債權人得聲請法院撤銷之。
    又依最高法院四十二年台上字第三二三號判例；「債權人依民法第二百四十四條
    規定，撤銷債務人所為之有償或無償行為者，祇須具備下列之條件，（一）為債
    務人所為之法律行為（二）其法律行為有害於債權人（三）其法律行為係以財產
    權為目的（四）如為有償之法律行為，債務人於行為時，明知其行為有害於債權
    人，受益人於受益時，亦明知其事情。至於債務人之法律行為除有特別規定外，
    無論為債權行為抑為物權行為，均非所問」。同院四十八年台上字第三三八號判
    例；「債權人對於債務人所為之有償行為，如欲聲請法院予以撤銷，必先證明自
    己之權利係因該項行為致受損害而後可，否則，即無撤銷權行使之可言」。同院
    六十七年台上字第一五六四號判例；「債權人行使民法第二百四十四條第二項所
    規定之撤銷訴權，以債務人於行為時，明知有損害於債權人之權利，且事實上將
    發生有害於債權人之結果為要件，如果設定動產抵押權之系爭計程車十六輛之價
    值，除該抵押權所擔保之債權額外，顯尚足以清償債務人所負其他一切債務，則
    設定抵押權既不發生有害債權人之結果，自仍不容債權人對該設定抵押權之行為
　　行使撤銷訴權」。依上開法條規定及判例意旨，則本件所應審酌者，厥在被告乙
　　○○將系爭土地移轉登記予被告丙○○是否有害及原告之債權而已。
二、經查，原告就其所主張之事實，固據提出借據、一般授信約定書、本院九十年度
    促字第三二八四二號支付命令及確定證明書、土地建物謄本、九十一年度裁全字
　　第三０二六號裁定、乙○○於原告處主從債務明細表、國稅局佳里稽徵處歸戶財
　　產清單、不動產評估表及報告表、債權憑證等件為證，惟該等書證、物證至多只
　　能證明乙○○有借款、擔保案外人謝丁山借款並因強制執行特別拍賣程序中無人
　　應買而經法院發給債權憑證、系爭土地公定地價及曾經估算土地增值稅、現值而
　　已。被告乙○○則抗辯略稱；（1）系爭借款均有提供四筆土地設定第一順位抵
　　押權予原告，土地坐落台南市○○區○○段五三三、五三六、五三九、五四二號
　　，應有部份為二分之一，公告現值有二百零三萬二百四十五元，應該足夠擔保所
　　欠之一百九十三萬九千五百四十三元債務。（2）原告又於九十年七月十九日將
　　被告乙○○所有坐落台南縣安定鄉○○○段1079／10、1080／5、1080／9、1080
　　／13土地四筆，同縣佳里鎮○○段1261、1261／5、1283土地三筆，分別聲請假
　　扣押在案，前揭土地公告現值為五百十四萬八千元，更足清償原告之債權。（3
　　）原告又謂就保證謝丁山部分之債務雖有三百九十一萬一千三百四十五元，但原
　　告已查封主債務人謝丁山所有坐落台南縣關田鄉○○段第四八一號、四八二號兩
　　筆土地，公告現值合計為六百十九萬九千五百元，顯然高於其債務三百九十一萬
　　一千三百四十五元，但原告已查封主債務人謝丁山上開土地為第一順位抵押權，
　　且無其他債權人參與分配，則謝丁山之債務顯無不能擔保之情形。況原告尚就被
　　告乙○○所有土地七筆扣押在案，公告現值有五百十四萬八千元，另加上前面所
　　述之四筆土地，亦可供清償，則被告乙○○進將名下坐落台南縣安定鄉○○○段
　　第三一零九號應有部分三分之一土地移轉予被告丙○○，應尚不至於損害原告債
　　權之結果云云。
三、矧查；
　（一）原告於第一次起訴狀主張被告乙○○尚欠款新台幣壹佰玖拾萬玖仟伍佰肆
　　　　拾元整未還，嗣於乙○○辯稱已提供土地坐落台南市○○區○○段五三三
　　　　、五三六、五三九、五四二號，應有部份為二分之一，公告現值有二百零三
　　　　萬二百四十五元，應該足夠擔保所欠之一百九十三萬九千五百四十三元債務
　　　　後，雖又增加事實謂；被告乙○○也擔任案外人謝丁山借款之連帶保證人，
　　　　尚有保證債務三百四十三萬零五百元，益足證明被告乙○○將系爭土地贈與
　　　　被告丙○○，有害及原告云云。上開土地公告現值為原告所不爭，就被告乙
　　　　○○所主張；原告又於九十年七月十九日將被告乙○○所有坐落台南縣安定
　　　　鄉○○○段1079／10、1080／5、1080／9、1080／13土地四筆，同縣佳里鎮
　　　　○○段1261、1261／5、1283土地三筆，分別聲請假扣押在案，前揭土地公
　　　　告現值為五百十四萬八千元，更足清償原告之債權。就保證謝丁山部分之債
　　　　務雖有三百九十一萬一千三百四十五元，但原告已查封主債務人謝丁山所有
　　　　坐落台南縣關田鄉○○段第四八一號、四八二號兩筆土地，公告現值合計為
　　　　六百十九萬九千五百元，顯然高於其債務三百九十一萬一千三百四十五元，
　　　　但原告已查封主債務人謝丁山上開土地為第一順位抵押權，且無其他債權人
　　　　參與分配，則謝丁山之債務顯無不能擔保之情形。況原告尚就被告乙○○所
　　　　有土地七筆扣押在案，公告現值有五百十四萬八千元，另加上前面所述之四
　　　　筆土地，亦可供清償等情，原告就上開土地公告現值等事實亦不爭執，復依
　　　　原告於準備書狀所不爭之陳述；坐落台南市○○區○○段五三三、五三六、
　　　　五三九、五四二號，應有部份為二分之一，淨值僅約二百七十二萬元...縱
　　　　依市價估計，價值亦僅約五百一十萬元，茍依此計算，則乙○○本身土地應
　　　　尚足清償原告債權之一百九十三萬九千五百四十三元之債務無訛。
　（二）就保證謝丁山部分之債務雖有三百九十一萬一千三百四十五元一節，兩造並
　　　　不爭執，又原告已查封主債務人謝丁山所有坐落台南縣關田鄉○○段第四八
　　　　一號、四八二號兩筆土地，公告現值合計為六百十九萬九千五百元一節，原
　　　　告亦不爭執，該土地查封後並無其他債權人參與分配之事實，原告亦不否認
　　　　，僅主張；參以近年來經濟不景氣，不動產市值普遍性嚴重低落，尤以田地
　　　　為甚，而本案抵押物或為道路、或地目為田，能否順利拍賣，恐難臆測云云
　　　　，並未提出若何有力證據以供調查，應屬臆測之詞，尚不足為採。況查，地
　　　　目為道、 為田，其於核定地目、公告地價之時，均已將其用途考慮在內，
　　　　因之，同一區土地若分為商業用地與預定道路，則其公告地價就有天壤之別
　　　　，因之，原告謂所查封土地地目為道路用地及田，影響拍賣云云，應也不足
　　　　為採。
　（三）拍賣程序因有拍賣次數之規定，而且，拍賣程序中應買人意願如何，在在影
　　　　響拍賣物之成交，抑且，拍賣次數在後，並不一定就表示成交價格低於前次
　　　　或第一次，因之，無人應買尚不足證明該拍賣物就是價格低落，原告如欲證
　　　　明價格低落至無法清償其債權，依法應負舉證責任，惟原告就此、並未提出
　　　　若何證據供調查、斟酌，則其空言主張，尚不足為採。
　（四）被告就其所負之債務包括主債務及擔保債務既經抗辯均有足夠財產可供原告
　　　　求償之需，且經調查尚堪採信，則依前開法條及判例意旨，原告應尚無權源
　　　　主張；「乙○○與丙○○間就座落在：台南縣安定鄉○○○段三一０九地號
　　　　之土地，所有權三分之一，於民國九十年二月一日所為之贈與行為應予撤銷
　　　　。被告丙○○應塗銷於民國九十年三月八日就前開不動產所為之所有權移轉
　　　　登記」。從而原告之主張非有理由，應予駁回。
據上論斷：原告之訴為無理由，並依民事訴訟法第七十八條判決如主文。
中　　　華　　　民　　　國　　九十一　　年　　　十　　　月　　 一　　 日
                                臺灣臺南地方法院民事第一庭
~B法　　　官　何清池
右為正本係照原本作成
如對本判決上訴，須於判決送達後廿日內向本院提出上訴狀
中　　　華　　　民　　　國　　九十一　　年　　　十　　　月　　 一　　 日
~B法院書記官　許悉愛
